臺灣宜蘭地方法院刑事判決　　　　　　　96年度簡上字第23號
上　訴　人　乙○○
即　被　告
上列上訴人即被告因侵占案件，不服本院羅東簡易庭於中華民國
96年5月2日所為96年度羅簡字第118號第一審簡易判決（聲請簡
易判決處刑案號：臺灣宜蘭地方法院檢察署96年度偵字第992號
），提起上訴，本院管轄之第二審合議庭判決如下：
    主  文
原判決撤銷。
乙○○意圖為自己不法之所有，而侵占離本人所持有之物，處罰
金新臺幣伍仟元，如易服勞役，以新臺幣壹仟元折算壹日，減為
罰金新臺幣貳仟伍佰元，如易服勞役，以新臺幣壹仟元折算壹日
。
    事  實
一、乙○○於民國96年2月2日上午11時許，在宜蘭縣羅東鎮義和
    巷10號住處騎樓附近，發現甲○○所有之腳踏車1輛停放於
    該處（於同年1月25日在羅東鎮○○路69號前為不詳之人所
    竊取），係離本人所持有之物，竟意圖為自己不法之所有，
    將之侵占入己，嗣於同日上午11時30分許，騎乘該腳踏車，
    在宜蘭縣羅東鎮○○路與民權路口為警查獲。
二、案經宜蘭縣警察局羅東分局報請臺灣宜蘭地方法院檢察署檢
    察官偵查後聲請簡易判決處刑。
    理  由
一、訊據被告乙○○固不否認有於96年2月2日11時許，在宜蘭縣
    羅東鎮義和巷10號騎樓附近，發現甲○○失竊停放於該處之
    腳踏車1輛並騎乘使用等情，惟矢口否認有何侵占離本人所
    持有之物之犯行，辯稱：我以為是我的腳踏車云云。經查，
    上開事實，業據被害人甲○○於警詢時指述甚詳，並有贓物
    認領保管單、腳踏車照片3張在卷可稽，自堪信為真實。被
    告雖辯稱其誤以為該輛腳踏車為其所有云云，然被告前於警
    詢、偵查中即已自承係以為該輛腳踏車係他人不要之物才騎
    走，且於本院審理時亦坦認已發覺該輛腳踏車停放多天，則
    被告既已發覺該輛腳踏車停放該處多天，當已知悉該輛腳踏
    車並非自己所有之物，衡情自無誤認而騎乘之可能，顯見被
    告確係明知非其所有之物而騎乘使用無誤。至被告雖辯稱其
    有憂鬱症云云，然查被告於騎乘該輛腳踏車之際，既已明知
    非其所有之物而仍騎乘使用，且事後為警查獲時，對於腳踏
    車係自其住處騎樓所取得等情，均陳述甚詳，其精神狀況顯
    未達因精神障礙或其他心智缺陷，致不能辨識其行為為違法
    或欠缺依其辨識而行為之能力，或致其辨識行為違法或依其
    辨識而行為之能力顯著降低之情形，故被告稱伊有憂鬱症云
    云，並提出診斷證明書、殘障手冊及重大傷病免自行部分負
    擔證明卡為證，實與其行為時之精神狀態無涉。綜上所述，
    本件事證已臻明確，被告侵占離本人所持有之物之客觀犯行
    及主觀犯意，均堪認定，應依法論科。
二、核被告乙○○所為，係犯刑法第337條侵占離本人所持有之
    物罪。原審認被告犯刑法第337條之侵占離本人所持有之物
    罪，罪證明確並予論罪科刑，固非無見，然原審判決被告罰
    金新臺幣5萬元，已超出刑法第337條之最高法定本刑，自有
    未洽，上訴人即被告上訴雖無理由，然原審判決既有上開未
    洽之處，自應由本院第二審合議庭予以撤銷改判。爰審酌被
    告之犯罪動機、目的、手段，犯罪所生危害尚屬輕微等一切
    情狀，量處如主文所示之刑，並諭知易服勞役之折算標準。
    再按被告於行為後，中華民國九十六年罪犯減刑條例於96年
    7 月4日制定公布，於同月16日施行，依該條例第2條第1項
    第3款規定：「犯罪在中華民國九十六年四月二十四日以前
    者，除本條例另有規定外，依下列規定減刑：三、有期徒刑
    、拘役或罰金，減其刑期或金額二分之一。」，本件被告前
    開侵占離本人所持有之物之犯行時間係在96年4月24日以前
    ，且無同條例第3條第1項所定不予減刑之情形，應依該條例
    減刑之，並諭知易服勞役之折算標準。
據上論斷，應依刑事訴訟法第455條之1第3項、第369條第1項前
段、第364條、第299條第1項前段，刑法第337條、第42條第3項
，刑法施行法第1條之1，中華民國九十六年罪犯減刑條例第2條
第1項第3款、第7條、第9條，判決如主文。
本案經檢察官賴慶祥到庭執行職務
中　　華　　民　　國　　96　　年　　8 　　月　　6 　　日
                  刑事第二庭審判長法  官  黃永勝
                          　      法  官  劉家祥
                                  法  官  鄭貽馨
以上正本證明與原本無異。
本件不得上訴。
                                  書記官  林嘉萍
中　　華　　民　　國　　96　　年　　8 　　月　　7 　　日
